臺灣高等法院臺中分院刑事判決
111年度金上訴字第1255號
上  訴  人  臺灣彰化地方檢察署檢察官 
被      告  許彥龍


上列上訴人因被告加重詐欺等案件，不服臺灣彰化地方法院110
年度訴字第876號中華民國111年3月30日第一審無罪判決部分（
起訴案號：臺灣彰化地方檢察署110年度少連偵字第49號），提
起上訴，本院判決如下：
    主  文
上訴駁回。
    理  由
一、公訴意旨另以：被告丙○○與其所屬真實姓名不詳之詐欺集團
    成員共同意圖為自己不法所有，基於三人以上共同犯詐欺取
    財、以不正方法由自動付款設備取得他人財物及掩飾隱匿詐
    欺所得去向之洗錢等犯意聯絡，由真實姓名不詳之詐欺集團
    成員對附表一所示之人，於附表一所示時間，以附表一所示
    方式施詐術，致附表一所示之人陷於錯誤，將附表一所示款
    項匯入彭偉宏（所涉幫助詐欺案件，業經本院判處罪刑在案
    ）所申辦之台新商業銀行00000000000000號帳戶（下稱本案
    帳戶），再由通訊軟體微信暱稱「錢隆」之詐欺集團成員指
    示丙○○，拿取本案帳戶之提款卡（含密碼）後，持上開提款
    卡，操作自動櫃員機，使自動櫃員機辨識系統誤判彭偉宏係
    有權提款之人，而自本案帳戶提領款項。丙○○提領後，再依
    通訊軟體微信暱稱「錢隆」之詐欺集團成員指示，將上開提
    款卡及提領之現金，交予真實姓名不詳之詐欺集團成員，並
    自該詐欺集團成員取得報酬，以此方式將詐欺贓款置於上開
    詐欺集團實質控制並掩飾、隱匿詐騙所得贓款之去向及所在
    。因認被告涉犯刑法第339條之4第1項第2款之加重詐欺取財
    、第339條之2第1項之以不正方法由自動付款設備取財、洗
    錢防制法14條第1項之一般洗錢罪嫌。
二、按犯罪事實應依證據認定之，無證據不得認定犯罪事實；不
    能證明被告犯罪者，應諭知無罪之判決，刑事訴訟法第154
    條第2項、第301條第1項分別定有明文。次按認定不利於被
    告之事實，須依積極證據，苟積極證據不足為不利於被告事
    實之認定時，即應為有利被告之認定，更不必有何有利之證
    據。又事實之認定，應憑證據，如未能發現相當證據，或證
    據不足以證明，自不能以推測或擬制之方法，以為裁判基礎
    ；認定犯罪事實所憑之證據，雖不以直接證據為限，間接證
    據亦包括在內；然而無論直接或間接證據，其為訴訟上之證
    明，須於通常一般之人均不致有所懷疑，而得確信其為真實
    之程度者，始得據為有罪之認定，倘其證明尚未達到此一程
    度，而有合理性懷疑之存在時，即無從為有罪之認定。
三、公訴意旨認被告涉有上開罪嫌，無非係以被告於警詢、偵查
    中之供述、告訴人甲○○、乙○○(下稱告訴人2人)於警詢之指
    述、本案帳戶交易明細、被告提款之監視器翻拍照片等為其
    主要論據。
四、經查：告訴人2人雖分別遭詐欺，而各於附表一所示匯款時
    間，將附表一所示金額匯入本案帳戶，然上開款項匯入後，
    分別於附表一所示轉出時間遭轉出至其他銀行帳戶，有本案
    帳戶交易明細在卷可憑(見警卷三第93至94頁），又卷內亦
    無被告轉出款項之監視器畫面；依據被告歷次自承犯罪行為
    模式：提款當天「錢隆」聯繫我要領多少錢，約定時間、地
    點後，再派人把提款卡交給我，我領款後再跟「錢隆」聯繫
    ，「錢隆」再派人來拿錢跟提款卡，我只有負責持提款卡領
    錢，沒有把錢轉到別的帳戶，也不知道本案帳戶內的錢被轉
    走等語(見警卷卷二第25至31頁，少連偵第49號卷第33至35
    頁，原審卷第69、112至116頁)；再比對被告附表二、三共5
    次提領時間(此部分業經判處罪刑確定)，與附表一所示轉出
    時間，時間最接近者亦至少相隔4小時以上，可認被告上開
    所述應非虛假。則被告雖有依指示於附表二、三持本案帳戶
    之提款卡領得款項後，將提款卡及款項轉交給詐騙集團成員
    之行為，然並無持本案帳戶提款卡提領告訴人2人遭詐欺後
    之款項並轉交給詐騙集團成員之證據，且檢察官亦未舉證證
    明附表一轉出款項當時是被告持有本案帳戶提款卡而為轉出
    行為，或是被告對於告訴人甲○○、乙○○遭詐欺後，將款項匯
    入本案帳戶乙節與詐欺集團間具有犯意聯絡及行為分擔，自
    不得僅以被告曾持有本案帳戶提款卡提領其他被害人遭詐欺
    或不明之款項，遽而認被告有此部分加重詐欺等犯行，而令
    被告就此部分負共同正犯之責。
五、綜上，原審因而以依檢察官所舉相關證據，尚難證明被告確
    有公訴意旨此部分所指之加重詐欺等犯行，被告此部分犯罪
    尚屬不能證明，自應為無罪之諭知。經核於法無違，應予維
    持。
六、檢察官上訴意旨略以：㈠在附表一所示之告訴人2人遭詐騙而
    匯入本案帳戶之前，即已有鄭均元遭騙匯入上揭帳戶之款項
    （此部分業經判處罪刑），則在鄭均元匯入本案帳戶後即與
    其他現金資產混同。同理，當告訴人2人於附表一所示之時
    間遭騙匯入本案帳戶，各該匯款亦均與本案帳戶之其他現金
    資產混同，且在告訴人2人匯入各款項前，本案帳戶之餘額
    均並非為零，在其等匯入各次款項後，本案帳戶內之款項亦
    均未曾歸零。從而，當被告在告訴人2人遭騙後，於109年4
    月17日下午3時28分自上揭帳戶提領贓款3萬6千元時，所領
    出之贓款自與告訴人2人匯入款項相關，原審判決認為被告
    就告訴人2人遭騙部分並無行為分擔等情，應有違誤。㈡被告
    雖為基層車手，然其早於109年4月15日即經上游分配本案帳
    戶提款卡，並依指示進行提領贓款及交付贓款、提款卡與指
    定之人之任務，顯已知悉詐騙集團利用本案帳戶進行詐欺，
    卻仍繼續依集團指示於4月16日、17日自上開帳戶領取贓款
    ，且其於4月17日領款之時間晚於告訴人甲○○、洪安弈遭騙
    匯款後，被告既知悉有多人涉入利用上揭帳戶之詐欺，各自
    分工互相支持，則除非被告有積極脫離之行為，否則就其加
    入期間詐騙集團利用上揭帳戶行騙部分，應均屬有犯意聯絡
    及行為分擔。為此，請將原審判決此部分撤銷，更為適當合
    法之判決。惟所謂共同正犯，乃二人以上共同實行犯罪之行
    為者，須有犯意聯絡，並有行為分擔，始足構成。共同正犯
    之所以應對其他共同正犯所實施之行為負其全部責任者，以
    就其行為有犯意之聯絡為限，若他犯所實施之行為，超越原
    計畫之範圍，而為其所難預見者，則僅應就其所知之程度，
    令負責任，未可概以共同正犯論。查：㈠本件被告雖參與本
    案詐集團擔任車手，惟依卷內證據所示其僅係受其所屬詐欺
    集團「錢隆」指揮為車手而從事犯罪行為，負責實際提領詐
    欺犯罪贓款及交還提款卡，與車手頭、抑或更上層之發起、
    主持、操縱、指揮詐欺集團犯罪組織之人，自屬不同，且依
    其所述之犯罪模式，係依指示領款、交款及還提款卡，至於
    各該次領款之後尚有多少餘額，則非所問，此觀之本案帳戶
    交易明細即可知（依交易明細所示被告於依指示領取款項後
    ，帳戶內尚有餘額均未再領取），足見其主觀犯意認知，其
    負共同詐欺取財之責任範圍，乃其取得、掌控人頭帳戶提款
    卡之期間，受其所屬詐欺集團詐欺之被害人所匯入該帳戶之
    款項，而其未參與之提款行為，因其根本未認識之其他車手
    提領或轉匯帳戶之行為，是除非尚有其他證據可加以佐證，
    對此其已有所認識或知悉，否則其他車手提領或轉匯帳戶之
    行為，已超越原計畫之範圍，而為其所難預見，自難遽論其
    對此部分亦應負共同正犯之責。是檢察官上訴僅以被告於持
    本案帳戶提款卡提款時，該提款款項已與本案帳戶內現金混
    同，即論被告就其不認識及不知之其他車手轉匯告訴人2人
    遭騙至其他帳戶之行為，亦應負共犯之責，自嫌遽斷。㈡依
    被告上開犯罪行為模式，可知其未接觸或認識其他提領款項
    之車手，亦無證據顯示其於提款時已知悉本案帳戶內之其他
    款項為其所屬詐欺集團之犯罪所得(倘其已知悉應一併予以
    提款或告知「錢隆」應如何處理)，自尚難遽以其持本案帳
    戶提款卡提款之時間，尚有晚於告訴人2人遭詐欺而將款項
    匯入本案帳戶之時間，即論被告對於嗣後遭他人轉出之款項
    亦應負共同正犯之責。綜上，檢察官上訴意旨所指之事項，
    仍不足為被告有罪之認定，其指摘原判決不當，並無理由，
    應予駁回。
據上論結，應依刑事訴訟法第368條，判決如主文。 
本案經檢察官鍾孟杰提起公訴，檢察官鄭安宇提起上訴，檢察官
丁○○到庭執行職務。
中　　華　　民　　國　　111 　年　　7 　　月　　27　　日
        　　刑事第二庭  審判長法　官  何　志　通
　　　　　　　　　　　　　    法　官  許  月  馨
　　　　　　　　　　　　　　  法　官  吳  進  發
以上正本證明與原本無異。
檢察官如不服本判決應於收受送達後二十日內向本院提出上訴書
狀，惟須受刑事妥速審判法第9條第1項限制，其未敘述上訴之理
由者，並得於提起上訴後二十日內向本院補提理由書（均須按他
造當事人之人數附繕本）「切勿逕送上級法院」。因疫情而遲誤
不變期間，得向法院聲請回復原狀。
　　　　　　　　　　　　 　　 書記官  洪  宛  渝 
　　　　　　　　　　　　　　　　
中　　華　　民　　國　　111 　年　　7 　　月　　27　　日
刑事妥速審判法第9條
除前條情形外，第二審法院維持第一審所為無罪判決，提起上訴
之理由，以下列事項為限：
一、判決所適用之法令牴觸憲法。
二、判決違背司法院解釋。
三、判決違背判例。
刑事訴訟法第三百七十七條至第三百七十九條、第三百九十三條
第一款規定，於前項案件之審理，不適用之。  

附表一：
編號 告訴人 詐欺方式 匯款時間、金額 轉出時間、金額 1 甲○○  詐欺集團成員於109年4月10日佯稱係英皇金融之投資平台，向甲○○招攬投資，致甲○○陷於錯誤而依指示匯款。 109年4月16日18時1分許匯款3萬5,000元 109年4月16日20時18分許轉出8萬3,000元 2 乙○○  詐欺集團成員於109年4月6日14時許佯稱係捷凱客服，向乙○○招攬投資，致乙○○陷於錯誤而依指示匯款。 ①109年4月17日0時32分許匯款5萬元 ②同日0時42分許7,000元 　 ①109年4月17日0時40分許轉出5萬元 ②同日10時57分許轉出16萬6,000元 


附表二：
匯款時間、金額 提款時間、金額 ①109年4月15日17時48分許【起訴書誤載為17時51分】匯款9萬元 ②同日17時51分許匯款1萬8,000元 甲.109年4月15日18時9分許提領10萬8,000元 ③109年4月16日14時36分許匯款3萬元 ④同日14時39分許匯款2萬7,000元 ⑤同日14時41分許匯款1萬8,000元 乙.109年4月16日14時52分許提領15萬元【含不明款項】 ⑥109年4月17日10時45分許【起訴書誤載為10時48分】匯款9萬9,000元  ⑦109年4月17日10時48分許匯款9萬9,000元 丙.109年4月17日15時28分許提領3萬6,000元 

附表三：
編號 提領時間 提款地點 提款金額 1 109年4月3日14時10分許 彰化縣○○市○○○路0段000號 1萬4,000元 2 109年4月15日23時5分許 同上地點 4萬2,000元